【裁判字號】    96,財管,149
【裁判日期】    970630
【裁判案由】    指定遺產管理人
【裁判全文】
臺灣高雄地方法院民事裁定             96年度財管字第149號
聲  請  人  國泰世華商業銀行股份有限公司
法定代理人  甲○○
代  理  人  乙○○
被繼承人    丙○○
上聲請人聲請選任被繼承人丙○○之遺產管理人事件，本院裁定
如下：
    主      文
選任林柏瑞律師為被繼承人丙○○（女，民國○○年○ 月○○日生，
身分證統一編號：Ｚ000000000號，民國95年1 月6 日死亡）之遺
產管理人。
程序費用新臺幣壹仟元由被繼承人丙○○之遺產負擔。
    理      由
一、按「先順序繼承人均拋棄其繼承權時，由次順序之繼承人繼
    承。其次順序繼承人有無不明或第四順序之繼承人均拋棄其
    繼承權者，準用關於無人承認繼承之規定」，「繼承開始時
    ，繼承人之有無不明者，由親屬會議於一個月內選定遺產管
    理人，並將繼承開始及選定遺產管理人之事由，向法院報明
    」，「無親屬會議或親屬會議未於前條所定期限內選定遺產
    管理人者，利害關係人或檢察官，得聲請法院選任遺產管理
    人，並由法院依前項規定為公示催告」，民法第1176條第6
    項、第1177條、第1178條第2 項分別定有明文。準此，繼承
    人均拋棄其繼承權者，得由有利害關係之被繼承人之債權人
    向法院聲請選任遺產管理人，核先敘明。
二、聲請意旨略以：緣案外人史順安於民國88年1 月22日向聲請
    人借用新台幣160 萬及20萬元，其於95年4 月22日尚積欠聲
    請人新台幣1,301,902 元，並遭聲請人強制拍賣不動產，惟
    其土地建物所有權已移轉與被繼承人丙○○（女，民國○○年
    ○ 月○○日生，身分證統一編號：Ｚ000000000號）惟被繼承人
    丙○○亦於民國95年1 月6 日死亡，又因被繼承人死亡後，
    其法定繼承人均已拋棄其繼承權，致聲請人前開債權無從對
    被繼承人所有之遺產執行，為期合法順利處分被繼承人丙○
    ○之遺產，以清償債務，爰依非訟事件法第154 條第1 項之
    規定，聲請選任被繼承人丙○○之遺產管理人，俾確保聲請
    人之權益等語，並提出他項權利證明書、土地及建築物抵押
    權設定契約書、繼承系統表、本院93年度拍字第666 號裁定
    、本院隆愛民字第7442號函、隆95執丞字第40675 號函、高
    雄縣鳳山地政事務所鳳地所一字第0960004286號函、土地登
    記謄本等資料為證。
三、查聲請人主張之前揭事實，據其上述所提出之資料，堪信屬
    實。揆諸首揭法條規定與前開說明，聲請人既為有利害關係
    之被繼承人之債權人，其向本院聲請指定遺產管理人，自屬
    有據。
四、本院審酌被繼承人丙○○之繼承人，均已拋棄繼承，且經本
    院函詢其等願否擔任被繼承人之遺產管理人，其亦函覆其等
    皆無意願擔任被繼承人之遺產管理人，故本院依職權請聲請
    人陳報，聲請人則具狀陳稱請求准予指定公設律師林柏瑞律
    師擔任被繼承人丙○○之遺產管理人，此亦有聲請人所提之
    陳報狀1 份在卷可參；又本院認具律師身分之人，不但具有
    法律規定之相關專業知識，其行止亦受有律師法之規範，是
    選任林柏瑞律師擔任被繼承人丙○○之遺產管理人，處理關
    於被繼承人丙○○遺產之法律關係。
五、依非訟事件法第157 條、第24條第1 項，裁定如主文。
中    華    民    國    97    年    6     月    30    日
                  家事法庭法  官  吳宏榮
上為正本係照原本作成。
如對本裁定抗告須於裁定送達後10日內向本院提出抗告狀。
中    華    民    國    97    年    6   月      30    日
                          書記官  洪生輝


司法院資訊處製作；財團法人民間司法改革基金會備份。
